【裁判字號】    97,上易,2584
【裁判日期】    971205
【裁判案由】    湮滅證據
【裁判全文】
臺灣高等法院刑事判決                97年度上易字第2584號
上  訴  人  臺灣臺北地方法院檢察署檢察官
被      告  甲○○
選任辯護人  方伯勳律師
            李傳侯律師
上列上訴人因被告湮滅證據案件，不服臺灣臺北地方法院97年度
易字第992號，中華民國97年7月31日第一審判決（起訴案號：臺
灣臺北地方法院檢察署95年度偵字第23856 號），提起上訴，本
院判決如下：
    主  文
上訴駁回。
    理  由
一、公訴意旨略以：陳俊哲係中國信託金融控股股份有限公司（
    下稱中信金控）法人金融執行長及中信金控子公司中國信託
    商業銀行股份有限公司（下稱中信銀行）法人金融總經理，
    並擔任中信金控董事長辜濂松負責之Pyxis Group Limited
    （即瀚智集團有限公司）營運長兼總經理；林珊如（原審另
    為協商判決）係陳俊哲秘書；陳登科（原審另為協商判決）
    係中信銀行保全部警衛，擔任陳俊哲隨扈；洪正奇（原審另
    為協商判決）係中信銀行副總經理，負責總務、採購、庶務
    行政及財產管理業務，為總務部門主管；被告甲○○、陳文
    榮（原審另為協商判決）均係中信銀行之總務部經理；畢浩
    丹（原審另為協商判決）係陳俊哲友人；徐世隆（已由檢察
    官為不起訴處分）係畢浩丹之司機。於民國95年10月間，司
    法機關調查中信金控涉嫌以非常規交易方式，將所購買之美
    金3.9 億元保本連結股權結構債，轉賣予由瀚智集團副總經
    理兼秘書黃汝強、職員歐詠茵所虛設之Red Fire Developme
    nts Limited （紅火公司），負責前述結構債交易之前中信
    金控財務長張明田並於95年10月17日凌晨經檢察官聲請羈押
    獲准。陳俊哲（已出境至日本）於同日凌晨，恐遭司法機關
    搜索，查出其本人係瀚智集團營運長，黃汝強、歐詠茵之真
    實身分及紅火公司、瀚智集團與中信金控的實質關係，意圖
    妨礙司法機關調查，於95年10月17日凌晨3 時30分許，電話
    聯絡指示秘書林珊如轉告隨扈兼司機陳登科，共同前往中信
    銀行總行松壽大樓辦公室（址設臺北市○○區○○路3 號18
    樓），由林珊如依陳俊哲電話同步指示刪除電腦桌面文件檔
    及YAHOO 雅虎即時通談話歷史檔案，及將其辦公桌上所有紙
    張、座位下鐵櫃抽屜內檔案資料夾收拾打包，並由陳登科依
    陳俊哲告知密碼開啟保險箱將其內DVD 片、印章等重要物品
    ，計收拾打包成6個紙箱（其中2個外包裝為兒童乘坐玩具三
    輪車大型紙箱）、1個黑色側肩運動背包、1個紙袋、1 個塑
    膠袋，共同以推車將上述物品搬至地下2 樓停車場陳登科所
    駕駛之休旅車內，並載運至陳登科位於桃園縣桃園市○○○
    街186號3樓住處之地下停車場停放而隱匿關係陳俊哲上述刑
    事被告案件之證據。接續於95年10月18日凌晨2 時許，林珊
    如、陳登科復依陳俊哲指示，將陳俊哲辦公室內電腦主機、
    光碟片、小型筆記型電腦及手機、IPOD等電子3C產品及文件
    資料，共整理打包5小紙箱、4袋手提袋及1 台電腦主機，循
    前述相同模式，於同日清晨5 時許，由陳登科載往其前揭住
    所地下室停車場停放，而隱匿關係陳俊哲上述刑事被告案件
    之證據。於95年10月19日下午6 時許，陳登科復依陳俊哲指
    示，通知中信銀行副總經理洪正奇處理前述存放於陳登科住
    所之陳俊哲物品，洪正奇即指示被告甲○○，駕駛車牌號碼
    6A－7169號得利卡箱型車隨同前往，於下午7 時許，抵達陳
    登科上開住處，2 人共同將上開證據物品搬運至被告甲○○
    車上，由甲○○載運至其臺北縣中和市○○路200 號11樓住
    處存放，而更易存放地點。被告甲○○並將其中有破損的紙
    箱、1個黑色運動背包及1 個手提紙袋整理裝成3個中型紙箱
    ，合計陳俊哲物品變成8個紙箱（含2個外包裝為嬰兒推車紙
    箱）及1台電腦主機。於翌日上午8時30分許，被告甲○○再
    依總務部經理陳文榮經理通知將前述陳俊哲物品載運至中信
    銀行永吉大樓（位於臺北市○○路16、18號）地下3樓2號及
    3號電梯間下方小倉庫交給陳文榮上鎖保管。於95年11月2日
    上午8 時許，陳俊哲自國外分別電話指示陳登科、洪正奇等
    人將上揭物品運出，洪正奇即囑咐中信銀行總務部經理凌成
    功（另由檢察官為不起訴處分）前往中信銀行總務部經理陳
    文榮管理之中信銀行永吉大樓地下室3 樓，與陳文榮共同將
    上揭陳俊哲8個紙箱物品（其中2箱外包裝為兒童乘坐玩具三
    輪車大型紙箱）及電腦主機1 台搬移至車上運出，凌成功於
    同日上午10時許，載抵約定地點臺北市大直地區美麗華購物
    中心正門與陳登科會合，以兩車車尾相對方式，共同將該物
    品搬移至陳登科休旅車內。同日下午1 時許，陳登科再依陳
    俊哲指示，與陳俊哲另一隨扈王順逸，共同將上述物品運出
    ，於下午2 時許，抵達臺北市○○○路○段福華飯店附近公
    園旁「日暮里」涮涮鍋店之約定地點，共同將前述8 箱包裝
    完整紙箱連同電腦主機1 台，交付陳俊哲指定之友人畢浩丹
    ，由其司機徐世隆載回畢浩丹住處存放。迄同日晚間19時許
    ，徐世隆復受畢浩丹指示，電話聯絡王順逸於臺北市議會與
    國父紀念館間逸仙路巷內見面，將封口已遭開啟紙箱7 箱（
    短少外包裝為兒童乘坐玩具三輪車大型紙箱1箱）及1台電腦
    主機交還放置於王順逸所駕駛汽車內，王順逸即將該車駛返
    其住家附近臺北市○○路上停車位停放。迄95年11月2 日晚
    間10時30分許，經臺灣臺北地方法院檢察署檢察官指揮調查
    員偕同陳登科電話通知王順逸主動提出而扣得該批隱匿之證
    據物品，並從中查出上開案件相關證物，惟陳俊哲電腦主機
    硬碟已遭抽換，而湮滅、藏匿關係陳俊哲、辜仲諒、張明田
    等人刑事案件之證據，因認被告甲○○共同涉犯刑法第165
    條之湮滅刑事證據罪嫌云云。
二、按犯罪事實應依證據認定之，無證據不得認定犯罪事實；不
    能證明被告犯罪者，應諭知無罪之判決，刑事訴訟法第154
    條第2項、第301條第1 項分別定有明文。又按犯罪事實之認
    定，應憑證據，如未能發現相當證據，或證據不足以證明，
    自不能以推測或擬制之方法，作為裁判基礎，最高法院40年
    台上字第86號判例著有明文；且認定犯罪事實所憑之證據，
    雖不以直接證據為限，間接證據亦包括在內，然而無論直接
    證據或間接證據，其為訴訟上之證明，須於通常一般之人均
    不致有所懷疑，而得確信其為真實之程度者，始得據為有罪
    之認定，倘其證明尚未達到此一程度，而有合理之懷疑存在
    而無從使事實審法院得有罪之確信時，即應由法院為諭知被
    告無罪之判決，最高法院76年台上字第4986號判例亦著有明
    文；再檢察官對於起訴之犯罪事實，仍應負提出證據及說服
    之實質舉證責任，倘其所提出之證據，不足為被告有罪之積
    極證明，或其指出證明之方法，無從說服法院以形成被告有
    罪之心證，基於無罪推定之原則，自應為被告無罪判決之諭
    知，有最高法院92年台上字第128號判例可參。
三、公訴人認被告甲○○涉有前揭湮滅刑事證據罪嫌，除以署名
    王漢鵬之檢舉信、共同被告洪正奇、陳登科、陳文榮之供述
    為據外，並以被告甲○○本人於偵查中亦自承當時知悉公司
    被搜索，並有懷疑係公司藏匿資料的想法，且表示當時有看
    到公司的卷宗及電腦主機，參以被告何以要匆忙急於下班時
    搬運東西，並將公司卷宗等物放在住家再放到倉庫，均非正
    常放置的東西，足見其應知悉該物品與搜索有關，有隱匿證
    據之犯行等情作為主要論據。
四、訊據被告甲○○固坦承曾於前揭時地搬運起訴書所載之紙箱
    、提袋、運動背包及電腦主機等物，惟堅詞否認有何隱匿、
    湮滅證據之犯行，辯稱：伊在10月19日快下班時，副總洪正
    奇告訴伊說要伊到陳登科的家中搬東西，伊就跟陳登科一起
    過去陳登科桃園家中搬東西，當時陳登科並沒有表示說要搬
    什麼東西，伊在搬回來的路上陳文榮打電話叫伊將東西隔天
    搬到公司永吉路的倉儲存放，因為當天已經晚上9 點多，伊
    就將東西載回伊家裡面暫時放著，隔天早上8 點半就將東西
    交給陳文榮；當時伊大概數了一下，東西總共有箱子12個、
    提袋兩個還是1 個、1 個運動背包及一個電腦主機，總共有
    15件東西，這些東西是誰的伊也不知道，洪正奇當時有跟伊
    說要伊去搬東西，並沒有跟伊說要搬的是什麼東西，伊將東
    西交給陳文榮時，也沒有交代什麼事情；伊雖知道公司在10
    月18日有被搜索，但因什麼事情被搜索並不知情等語。又其
    選任辯護人辯護意旨則以：(一)以被告於中信銀行之位階，無
    法知悉所搬運物品為何人所有、內為何物、與他人刑事案件
    是否有關，並無隱匿之故意；(二)被告除因載運起訴書所載物
    品時逾下班時間，而暫時載回家中將破損部分重新分裝外，
    其餘時間均存放在公司自有或承租之倉庫，均在刑事偵查人
    員能合理聯想之偵查範圍內，其存放或移置行為，不該當刑
    法第165條之「隱匿」行為；(三)刑法第165條為狀態犯或即成
    犯，當共同被告林珊如、陳登科將系爭物品搬離原存放地點
    後，已造成偵查機關蒐集證據認定事實之阻礙，法益侵害後
    果已經發生，犯罪既遂且結束，除非檢察官後來針對系爭物
    品目前存放地點已經列為偵查搜索對象，否則被告僅有形式
    上搬移行為，不構成刑法第165 條之罪；(四)被告係因受上級
    長官指示，所為亦在被告總務職權範圍內，雖被告並非公務
    員，但公務員在有身分保障之情形下，依刑法第21條第2 項
    之規定，僅在公務員「明知」命令違法時才科予刑責，在私
    人企業任職欠缺身分保障之被告若非「明知」上級長官命令
    違法，如何能期待其違抗上級長官之指令，故本案應類推適
    用刑法第21條第2 項，被告若非「明知」命令違法，應不構
    成犯罪等語。
五、經查：
  (一)程序部分（證據能力之認定）：
    (1)按證人恐因陳述致自己或與其有刑事訴訟法第180條第1項
      關係之人受刑事追訴或處罰者，得拒絕證言，同法第181
      條定有明文。證人此項拒絕證言權（選擇權），與被告之
      緘默權，同屬其不自證己罪之特權。92年2月6日修正公布
      前之刑事訴訟法第186條第3 款規定：「證人有第181條情
      形而不拒絕證言者，不得令其具結。」修正後第186條第2
      項，增訂法院或檢察官於「證人有第181 條之情形者，應
      告以得拒絕證言」之義務。凡此，均在免除證人因陳述而
      自入於罪，或因陳述不實而受偽證之處罰，或不陳述而受
      罰鍰處罰，而陷於抉擇之三難困境。此項拒絕證言告知之
      規定，雖為保護證人而設，非當事人所能主張，惟如法院
      或檢察官未踐行此項告知義務，而告以刑事訴訟法第187
      條第1項「具結之義務及偽證之處罰」，並依同法第186條
      、第189 條規定「命朗讀結文後為具結」，無異強令證人
      必須據實陳述，剝奪其拒絕證言權，所踐行之訴訟程序自
      有瑕疵。其因此所取得之證人供述證據，是否具有證據能
      力，應分別情形以觀：、其於被告本人之案件，應認屬
      因違背法定程序所取得之證據，適用刑事訴訟法第158 條
      之4 所定權衡原則為審酌、判斷其有無證據能力，而非謂
      純屬證據證明力之問題；、至若該證人因此成為「被告
      」追訴之對象，則其先前居於證人身分所為不利於己之陳
      述，基於不自證己罪原則及法定正當程序理論，應認對該
      證人（被告）不得作為證據（最高法院96年度台上字第10
      43號判決意旨參照）。本件被告甲○○於95年11月2 日係
      因95年度偵字第22201 號違反金控法一案，經檢察官以「
      證人」身分傳喚到庭，檢察官於訊問前固當庭諭知被告具
      結之義務及偽證之處罰，並命其朗讀結文後具結，惟漏未
      告知被告得依刑事訴訟法第181 條拒絕證言之權利，此有
      該日之偵訊筆錄附卷可參（見95年度偵字第23856 號卷第
      39至42頁），是本件被告縱於該次作證時曾為不利於己之
      陳述，並旋經檢察官當庭改列為被告而加以逮捕，惟依前
      揭說明，本件被告不自證己罪之拒絕證言權既遭剝奪，該
      次侵犯其不自證己罪之拒絕證言權所取得之陳述，自無證
      據能力，不得作為認定被告犯罪之依據。
    (2)又被告以外之人於審判外之陳述，雖不符同法第159條之1
      至第159條之4之規定，但經當事人於審判程序同意作為證
      據，法院審酌該言詞陳述或書面陳述作成時之情況，認為
      適當者，亦得為證據；當事人、代理人或辯護人於法院調
      查證據時，知有第159條第1項不得為證據之情形，而未於
      言詞辯論終結前聲明異議者，視為有前項之同意，此據同
      法第159條之5規定甚明。鑒於採用傳聞證據排除法則之重
      要理由之一，係因傳聞證據未經當事人之反詰問予以覈實
      ，若當事人願放棄對原供述人之反對詰問時，原則上即可
      承認該傳聞證據之證據能力，而揆諸我國刑事訴訟法第15
      9條之5之立法理由，除參照前述傳聞證據排除法則之基本
      法理外，亦參考日本刑事訴訟法第326 條之立法例，查日
      本刑事審判實務之運作，有關檢察官及被告均同意作為證
      據之傳聞書面材料或陳述，可直接援引該國刑事訴訟法第
      326 條作為傳聞例外之法律依據，僅在檢察官與被告不同
      意之情況下，乃須根據其他傳聞例外規定俾以斟酌該等書
      面材料或陳述是否具有證據能力，在當事人間無爭執之案
      件中，傳聞證據基本上均可依據前引規定提出於法院使用
      。職是之故，我國刑事訴訟法第159條之5之適用應可作同
      上之解釋。經查，本判決後開所引用之各該被告以外之人
      於審判外之陳述（包括書面陳述），對本件各該被告而言
      ，固皆屬傳聞證據，惟各該被告就前揭審判外陳述之證據
      能力，於本院準備程序及審判期日時均表示具有證據能力
      ；而公訴檢察官及被告甲○○及其辯護人雖知上開證據資
      料為傳聞證據，但於本院準備程序及審判期日中則表示對
      證據能力均表不爭執，且迄至言詞辯論終結前亦未再聲明
      異議。本院審酌上開證據資料製作時之情況，尚查無違法
      不當及證明力明顯過低之瑕疵，亦認為以之作為證據應屬
      適當，故揆諸前開法律規定與說明，爰逕依刑事訴訟法第
      159條之5規定，認前揭證據資料均例外有證據能力。
  (二)實體部分：
    (1)本件被告甲○○曾於95年10月19日下午6 時許，接獲並依
      照中信銀行副總經理洪正奇之指示，駕駛自己所有車牌號
      碼6A－7169號得利卡箱型車隨同陳登科返回陳登科位於桃
      園市住處，將置放於陳登科住處之紙箱、手提袋、運動背
      包及電腦主機1 台等物品載運回被告位於臺北縣中和市○
      ○路之住處，並將其中有破損的紙箱、黑色運動背包及手
      提袋等直接裝成3 個中型紙箱，合計變成8 個紙箱及1 台
      電腦主機；在被告搬運同時，約同日晚上8 、9 時許，復
      接獲總務部經理陳文榮之通知，於隔日將該些物品搬運至
      中信銀行行永吉大樓倉庫，被告遂依陳文榮通知於翌日（
      95年10月19日）上午8 時30分許，將前述物品載運至中信
      銀行永吉大樓地下3 樓2號及3號電梯間下方小倉庫予陳文
      榮上鎖保管等情，業據被告供承在卷，並經證人洪正奇、
      陳登科、陳文榮等人於偵審中證述明確，堪認屬實。
    (2)臺灣臺北地方法院檢察署檢察官以辜仲諒等人涉嫌違反金
      融控股公司法第57條、銀行法第125條之2之背信罪嫌為由
      ，於95年10月16日向原審法院聲請核發搜索票，聲請書中
      並將陳俊哲之辦公室列入搜索範圍，而被告甲○○於同年
      月19日所搬運之物品，正係由林珊如、陳登科於同年月17
      日、18日分別自陳俊哲辦公室所移出，關係陳俊哲、辜仲
      諒、林祥曦、張明田等人涉嫌以非常規方式，將保本連結
      股權結構債轉賣與紅火公司等文件，是被告搬運之前述物
      品業因檢察官開始偵查，固屬關係他人刑事被告案件之證
      據無訛，此有卷附臺灣臺北地方法院檢察署檢察官搜索票
      聲請書、調查局製作之陳俊哲等隱匿刑事證物一覽表及證
      人陳登科之證述可佐。
    (3)惟按行為非出於故意或過失者，不罰；過失行為之處罰，
      以有特別規定者為限，刑法第12條定有明文。是刑法第16
      5 條之湮滅刑事證據罪，未罰及過失，自以故意犯為其成
      立要件，亦即行為人主觀上對於行為客體係為關係他人刑
      事被告案件之證據須有所認識，並進而為偽造、變造、湮
      滅或隱匿之行為者，始能構成犯罪。惟查：
      被告於本院準備程序中雖否認知悉所搬運之物為陳俊哲
        所有，然依證人洪正奇於偵查中供之物，然依證人洪正
        奇於偵查中供述：「（問：你請甲○○至陳登科家中搬
        運東西時，有無告知他係陳俊哲的物品？）有，我有告
        訴甲○○」（見上開偵卷第344 頁背面）；其於審理中
        復具結證述：「（問：當天請甲○○跟陳登科到家裡搬
        東西，你有告訴甲○○說要去搬的東西是陳俊哲的東西
        嗎？）講的內容，因時間太久我不是很清楚，但因為我
        在習慣上會講說老闆的東西，請他去帶回來，陳登科的
        老闆是陳俊哲，所以當下我認為甲○○應該知道東西是
        陳俊哲的。至於當下我怎麼講的，我真的不記得了」（
        原審卷第87頁背面）等語，依證人洪正奇上開所述，及
        參以被告於原審亦自承知悉陳俊哲即係陳登科之老闆（
        見原審卷第100 頁背面），足認為被告應知悉其所搬運
        物品為陳俊哲所有。然被告於95年10月19日當日係奉部
        門主管洪正奇副總經理之指示，始與陳登科聯繫前往陳
        登科家中搬運陳俊哲之物品，而被告時任中信銀行總務
        部經理，工作範圍包括旅運、調度室、招待所等事宜（
        參被告提出之中信銀行總務部組織圖，原審卷第112 頁
        ），參酌證人洪正奇於審理中結證稱：「（問：依照你
        的工作經驗中，總務部門到公司高階主管家，或是管家
        家中搬東西，有無過這樣的經驗？）有。（問：次數頻
        繁？）老闆需要就會」、「（問：10月17日到10月19日
        ，甲○○所參與搬運東西的工作，依照你的職務，是不
        是都應該在甲○○的職責範圍內？）這是他的工作」、
        「（問：請甲○○幫忙搬的時候他如何反應？）這是他
        的工作，接到指令他就去做」（見原審卷第88頁、第88
        頁背面、第91頁背面）等語，是以被告之職務所涉者乃
        屬一般庶務，對公司之投資業務等資料，顯無觸及之可
        能，況如證人陳登科、林珊如於調查站詢問時所承，被
        告所搬運之前開物品分別係由林珊如、陳登科所整理，
        並予以裝箱、打包（見偵卷第20、60頁），是被告並非
        第一手接觸之人，且被告並非自陳俊哲之辦公室搬出，
        復被告於搬運時前開物品均已經初步包裝、裝箱，以被
        告職務所接觸者未涉公司決策、投資事項，已如前述，
        是被告如何能預先知悉前開物品係涉陳俊哲刑事案件之
        證據，並基於隱匿、湮滅之主觀犯意為之？是被告是否
        有隱匿、湮滅他人刑事被告案件之證據主觀犯意，實屬
        可疑。
      又被告雖表示知悉公司於95年10月18日中信金控曾受搜
        索（原審卷第100 頁背面），然被告所屬之總務部門既
        未一併受到搜索，此經證人洪正奇證述在卷（見原審卷
        第90頁），基於偵查不公開原則，被告所辯其不知搜索
        之對象及範圍，尚非無據。又被告雖自承搬運當時有看
        到搬運物為雜誌、書籍、卷宗、文件及1 台電腦主機等
        物品，並將前述物品整理合併成8 個紙箱及1 台電腦主
        機（上開偵卷第71頁、原審卷第101 頁背面），然被告
        係因原有紙箱、袋子有破損之情形，始連同破損的箱子
        一併放在大箱子裡面，並未仔細檢閱該些文件內容，此
        經被告陳明在卷（見被告95年11月3日、96年5月16日調
        查筆錄，95年度偵字第23856號偵卷第71頁、第351頁；
        97年7月4日審判筆錄，原審卷第101 頁背面）；甚且，
        被告當時係服務於中信銀行總務部門，對於其任職銀行
        之投資業務，衡情應無所悉，縱使其於分裝物品之過程
        中窺見部分文件之外觀，亦無以認被告確知該文件內容
        與陳俊哲所涉之刑事案件有關，更何況證人陳登科於偵
        審中之證述：伊並未向被告表示所搬運之物品係原本放
        在陳俊哲辦公室之物品等語（見前開偵卷第348 頁、本
        院卷第93頁背面），則在陳登科並未告知被告該些物品
        原係放置於陳俊哲辦公室之前提下，是否足以令其懷疑
        該些物品即為陳俊哲所欲隱匿之以非常規方式，違法轉
        賣結構債等相關證據，並非無疑。
      公訴人雖以被告將公司卷宗等物放在住家再放到倉庫，
        均非正常放置的位置，作為被告有隱匿證據犯行之依據
        。惟此部分業據證人洪正奇於審理中結證稱：因為東西
        放在陳登科家裡，陳登科家住在桃園，下午5、6點他們
        才要去搬，所以伊表示時間若太晚了，就將東西先放在
        甲○○家中，隔天再搬回來公司就可以了（見原審卷第
        87頁背面）；證人陳文榮於原審審理中亦結證稱：（問
        ：95年10月19日有無打電話給甲○○請他將搬的東西第
        二天帶到永吉路倉庫？）有，當天已下班，我的主管洪
        正奇打電話給我請我打電話給甲○○要他將搬的東西搬
        到公司，約晚上8、9點打電話給被告等語（本院卷第96
        頁背面），核與被告所辯：伊是去搬東西，洪正奇有告
        訴伊把東西先載回伊家，然後會安排另外放的地方，而
        在回來的路途中接到陳文榮的電話，隔天把這些東西載
        到永吉的倉庫等語，互核相符。是以，當日被告既因天
        色已晚始先將前述物品帶回家中暫放，隔日一早上班前
        即依陳文榮之指示攜回公司倉庫存放，是就被告所知悉
        者該等物品最終欲放置之處所係在公司之倉庫內，並無
        存放於私人處所之違常情狀，實與平日總務部門對公司
        物品之堆置情形無異，是難執此遽認被告主觀上即有何
        「隱匿」他人證據之故意。
      至於被告甲○○於95年11月2 日以「證人」身份時接受
        檢察官訊問時，雖曾於偵查中向檢察官供稱：「（問：
        知否檢調在10月18日有搜索？）知道。（問：為何去搜
        索，為何又有東西在你手上，是否有懷疑是公司藏的資
        料？）我是有這想法。（問：為何還要幫公司藏？）因
        為我接受公司的命令，想說我收一下，第二天就放回公
        司。」等語（見95年度偵字第23856 號卷第41、42頁）
        ，公訴意旨即執此認為被告已自承知悉中信大樓遭搜索
        ，且有懷疑該批物品係中信銀行藏匿資料之想法，仍依
        上級指示藏匿之事實。然如前述，以被告之身分職務實
        無從知悉受寄搬運之物，與公司之重要決策有關，亦或
        事涉他人之刑事案件之證據，被告雖於偵查中為前開之
        陳述，亦不足以推論被告有隱匿他人刑事證據之故意或
        不確定故意，況且被告該次偵查筆錄業經本院認定並無
        證據能力，已如前述，是故，被告上開供述自不得作為
        判斷其犯罪之依據，附此敘明。
六、綜上各節，本件被告客觀上雖有載運上開物品之行為，然依
    公訴人所提出之證據，尚不足以證明被告有何隱匿、湮滅刑
    事證據之犯行，被告所辯其不知悉所搬運物品與陳俊哲之刑
    事案件有關，並無隱匿之故意等語，尚非無據。此外，本院
    綜觀本件卷證資料亦無其他積極證據，足資證明被告確犯有
    刑法第165 條之犯行，揆諸前揭規定及說明，不能證明被告
    犯罪，原審因之而為被告無罪判決之諭知，核無不符之處。
    至檢察官上訴意旨略稱：證人即共同被告洪正奇（業經原審
    法院另為協商判決）於偵查中供述：「（問：你請甲○○至
    陳登科家中搬運東西時，有無告知他係陳俊哲的物品？）有
    ，我有告訴甲○○」（見上開偵卷第344 頁背面）；其於審
    理中復具結證述：「（問：當天請甲○○跟陳登科到家裡搬
    東西，你有告訴甲○○說要去搬的東西是陳俊哲的東西嗎？
    ）講的內容，因時間太久我不是很清楚，但因為我在習慣上
    會講說老闆的東西，請他去帶回來，陳登科的老闆是陳俊哲
    ，所以當下我認為甲○○應該知道東西是陳俊哲的。至於當
    下我怎麼講的，我真的不記得了」（見原審卷第87頁背面）
    等語，依證人洪正奇上開所述，及參以被告亦自承知悉陳俊
    哲即係陳登科之老闆（見原審卷第100 頁背面），足見被告
    係知悉其所搬運物品為陳俊哲所有，故被告辯稱不知悉其所
    搬運物品係陳俊哲所有，顯為卸責之詞。且被告自承其知悉
    中信銀行行在10月18日有被搜索，參以證人洪正奇於審理中
    證述；「（問：你剛說陳俊哲的物品未何不直接放在公司，
    而放在甲○○家中？）因為當天較晚。」、「（當天有打算
    放在公司哪個地方？）當天沒有。我只知道是陳俊哲的東西
    ，但東西多少並不清楚，只想將東西搬回來，但還沒有想到
    放在哪裡。」，足見被告前往共同被告陳登科（業經原審法
    院另為協商判決）家中搬運物品時，尚未確認存放物品地點
    ，則被告何以在未確認物品存放地點時，即匆促於下班時間
    該日下午6 時許，前往共同被告陳登科家中搬運陳俊哲之物
    品，已與常情不符。況且，中信銀行公司面積廣大，眾所皆
    知，被告住家在台北縣中和市○○路與中信銀行車程時間不
    過約30分鐘，被告竟不放置中信銀行公司處所，反而放置被
    告自己家中，顯非正常放置處所，亦與常理有違。如被告無
    隱匿他人刑事證據之故意，何以在中信銀行被搜索隔日，且
    未確認物品存放地點時，即匆促於下班時間搬運陳俊哲物品
    。且被告係將陳俊哲之物品放置在被告自己家中，而非放置
    在中信銀行公司處所，足見被告主觀上有隱匿陳俊哲等人刑
    事被告案件證據之故意甚明。是被告確犯有刑法第165 條之
    湮滅刑事證據罪犯行，原審判決諭知被告無罪，容有未洽云
    云，然如前述，被告於搬運時固應知悉前開物品為陳俊哲所
    有，然中信金控受搜索時，陳俊哲並未被列為刑事案件之被
    告或犯罪嫌疑人，此有台灣台北地方法院檢察署檢察官搜索
    票聲請書影本一份在卷可參（見原審卷第108、109頁），且
    被告復未參與前開物品第一手資料之整理、打包，實無以被
    告搬運前開物品時已知為陳俊哲所有之物，遽推論被告有隱
    匿、湮滅他人刑事證據之故意；再者，被告將該物品載回家
    中放置未幾，即經證人陳文榮來電告以於翌日載至中信銀行
    位於永吉大樓之倉庫內存放，是該等物品之最終放置處所即
    在中信銀行倉庫非私人處所，尚與被告平日為公司物品堆置
    之常態無違，亦難以被告有短暫載回其住處放置，遽認被告
    有隱匿他人刑事證據之故意，是檢察官以此推論被告有隱匿
    他人刑事證據之犯行，實嫌速斷。綜此，原審本諸經驗法則
    及證據論理之作用，以被告犯罪不能證明，而為被告無罪之
    諭知，核無不當，檢察官執前詞提起本件上訴，為無理由，
    應予駁回。
據上論斷，應依刑事訴訟法第368條，判決如主文。
本案經檢察官孫冀薇到庭執行職務。
中    華    民    國    97    年    12    月    5     日
                  刑事第十五庭審判長法  官  吳昭瑩
                                    法  官  李正紀
                                    法  官  李釱任
以上正本證明與原本無異。
不得上訴。
                                    書記官  洪秋帆
中    華    民    國    97    年    12    月    9     日


司法院資訊處製作；財團法人民間司法改革基金會備份。
